臺灣高等法院高雄分院刑事判決　　　　　　　　　九十一年度交上易字第一九二號
　　上　訴　人　臺灣高雄地方法院檢察署檢察官
　　被　　　告　甲○○
右上訴人因被告過失傷害案件，不服臺灣高雄地方法院九十一年度交易字第二七二號
中華民國九十一年六月二十五日第一審判決（檢察官聲請簡易判決處刑案號：臺灣高
雄地方法院檢察署九十年度偵字第二○○三三號），提起上訴，本院判決如左：
    主  文
原判決撤銷。
甲○○因過失傷害人，處拘役肆拾日，如易科罰金，以佰元折算壹日。
    事  實
一、緣王志翔於民國九十年一月三十一日晚上十時三十五分許，騎乘車牌號碼ＸＭＭ
    ─八六四號重型機車，後載其姐乙○○，沿高雄市○○區○○路由東往西方向行
    駛，途經宏平路三三一號前（現場圖上標示為三三一號前，公訴人誤載為三二二
    號），因方慶南（另案不起訴處分）之中國大陸籍妻甲○○無駕駛執照，騎乘車
    牌號碼000－0000號輕型機車於宏平路三三一號前無名巷口停車欲左轉穿
    越宏平路到對向巷內行進時，甲○○本應注意快車道及交岔路口不得臨時停車，
    依當時情形及其智識經驗，亦無不能注意之情形，竟為圖方便，於前開無名巷與
    宏平路交岔路口之外側快車道上臨時停車，等待穿越宏平路行進，適王志翔騎乘
    上開重型機車亦疏未注意駕駛人應注意車前狀況，隨時採取必要之安全措施，且
    行至無號誌交岔路口應減速慢行，致要通過上開交岔路口時，不及閃煞，自後撞
    擊當時在該處暫時停車之甲○○騎乘之車輛，致乙○○倒地後，受有硬腦膜上血
    腫、顱骨骨折等傷害。
二、案經乙○○訴由高雄市政府警察局小港分局報請臺灣高雄地方法院檢察署檢察官
    聲請簡易判決處刑，原審法院簡易庭認不宜以簡易判決處刑，簽移原審法院改依
    通常訴訟程序審理。
    理  由
一、訊據被告甲○○固坦承於右揭時、地騎乘機車與王志翔所騎乘後載告訴人乙○○
    之機車發生碰撞，乙○○並因此倒地受傷之事實，惟矢口否認有何過失犯行，辯
    稱：我當時是停在宏平路三三一號前巷口之慢車道附近，車頭朝西南方向，準備
    要左轉穿越宏平路，王志翔所騎的機車速度很快從後面撞上我，而且也沒有煞車
    ，當時是晚上，但是有路燈很亮，我沒有過失云云。經查：
  (一)右開被告於上揭時、地騎乘機車沿高雄市○○區○○路由東往西方向行駛，途經
    宏平路三三一號前無名巷與宏平路交岔路口之外側車道上臨時停車，準備穿越宏
    平路行進，而與同向王志翔所騎乘後載告訴人乙○○之機車發生碰撞，乙○○並
    因此倒地受傷之事實，業據被告於警訊及偵、審中供承在卷，核與告訴人指訴之
    情節大致相符，並有高雄市政府警察局小港分局受理各類案件紀錄表、高雄市政
    府警察局交通大隊交通事故談話紀錄表、高雄市○○○○○道路交通事故調查報
    告表各一份及車禍現場照片四張附卷可稽（見警卷及偵查卷第十九至二三頁），
    而告訴人確因本件車禍受有硬腦膜上血腫、顱骨骨折等傷害，亦有告訴人提出之
    診斷證明書一份在卷為佐，並經高雄市立小港醫院主治醫師張志任證述屬實（見
    偵查卷第二七頁正、反面），自堪信為真實。惟於九十年一月三十一日發生車禍
    當時，高雄市○○區○○路三三一號前無名巷口肇事地點，現場路面並未劃有黃
    色網狀線情事，業據證人即現場處理之警員蕭介精於原審履勘現場時陳述明確（
    見原審卷第二三頁），並經原審依職權函詢高雄市政府警察局，經該局以九十一
    年五月三十一日高市警交字第○九一○○二七八一六號函附現場照片八幀在卷屬
    實，是公訴人認被告係疏於注意將機車暫停於禁止臨時停車之黃色網狀線內情事
    ，顯有誤會，應予指明。
  (二)按快車道及交岔路口等處不得臨時停車，道路交通安全規則第一百十一條第一項
    第一、二款定有明文，此為一般駕駛人應注意並能注意之情事，被告雖為大陸地
    區人民，並無駕駛執照，但依其已來台結婚生子，平常亦以機車代步之智識經驗
    （見被告及其夫方慶南警訊筆錄），自難諉為不知。參酌卷附之道路交通事故調
    查報告表，機車括痕起點係在宏平路三三一號前無名巷與宏平路交岔路口之外側
    快車道上，有該報告表之現場圖示甚明，另證人王志翔亦於原審履勘現場時陳稱
    ：「其騎在慢車道上看見被告車子停在快慢車分向線上，車頭朝南」等語（見原
    審卷第二三頁正、反面），足見被告所辯伊停車位置係在慢車道上云云，顯不足
    採，被告為圖方便，在交岔路口之外側車道上臨時停車，準備穿越宏平路一節，
    應堪認定。則其違反在快車道及交岔路口不得臨時停車之規定，致王志翔騎乘機
    車附載告訴人行經該處，閃煞不及，自後撞擊被告騎乘之車輛而肇事，被告之駕
    駛行為顯有過失，甚為灼然。本院依職權函請高雄市政府建設局車輛行車事故鑑
    定委員會亦同此認定，有該會九十一年十月十一日高市車鑑字第○九一○○○四
    八一一號函一紙在卷可參。至該會前於九十一年一月十日以高市車鑑字第○九一
    ○○○○二一七號函附鑑定意見書雖認：「被告由無名巷支線道路口駛出，未讓
    行駛宏平路幹線道之王志翔車先行而肇事，有違道路交通安全規則第一○二條第
    一項第二款規定：車輛行駛至無號誌．．．之交岔路口，支線道車應暫停讓幹線
    道車先行」等語（見偵查卷第十四至十七頁），因與本院前開認定之事實不合，
    自不足採為裁判之依據。又告訴人之弟王志翔騎乘機車沿宏平路由東向西行駛，
    當時時速為四、五十公里情事，已經證人王志翔於原審自承：「其騎在慢車道上
    看見被告車子停在快慢車分向線上，車頭朝南，看到之後就撞上了，接著就不知
    道了，當時車速為四、五十公里，被告是停著」等語無訛（見原審卷第二三頁正
    、反面），而宏平路三三一號前無名巷口係無紅綠燈號誌，且宏平路為市區道路
    ○○○路面，東向西快慢車道路寬為十二．八公尺（不包括西向東之路寬），當
    時雖係夜間，但有照明，視距丙好，無障礙物，有高雄市○○○○○道路交通事
    故調查報告表及交通事故談話紀錄表各一紙附卷可稽，在行進中之王志翔自應隨
    時注意車前狀況，並於行經無號誌交岔路時減速慢行，作隨時停車之準備，惟其
    竟疏未注意車前狀況及減速慢行，猶以四、五十公里之速度行駛，致撞及停止中
    之被告機車，導致告訴人倒地受傷，就本件車禍事故之發生與損害之擴大，與有
    重大過失，然仍不能因而解免被告之過失罪責，被告辯稱無過失云云，即不足取
    。
  (三)告訴人因本件車禍受有硬腦膜上血腫、顱骨骨折等傷害，已據提出診斷證明書一
    份附卷為憑，並經檢察官調閱高雄市立小港醫院病歷資料（見外放證物）及該院
    主治醫師張志任證述屬實，有如前述，足認其受傷與車禍之發生間有相當因果關
    係甚明。惟告訴人指稱其嗅覺已毀敗達重傷害一節，並無任何舉證以實其說，證
    人張志任醫師於偵查中亦僅證稱：「乙○○送來時昏迷，作腦部電腦斷層掃瞄後
    ，馬上做手術，意識比較好了，就轉到普通病房」「一般手術可以回復八、九成
    ，這種手術一般是沒有後遺症，但乙○○有後遺症，像頭痛，我們沒有辦法解釋
    ，因為血塊都清乾淨了，我想如果治療應該可以回復，但是嗅覺沒有辦法回復，
    她有說過鼻子聞不到東西」「除了嗅覺以外，其他都應可回復」等語（見偵查卷
    第二七頁正、反面），本院再函詢高雄醫學大學附設中和紀念醫院結果，據覆稱
    ：「硬腦膜上血腫併顱骨塌陷性骨折經開刀清除血，術後與嗅覺喪失並無直接關
    係，但外傷本身就有可能導致嗅覺喪失，本院目前並無客觀之鑑定方法」等語，
    有該院九十一年九月九日（九一）高醫附秘字第二四六三號函在卷可參，是尚無
    積極證據足認告訴人之嗅能確已喪失，公訴人僅據告訴人片面指訴，並無科學鑑
    定之依據，遽認被告係犯過失致重傷罪行，尚嫌無據，依現存卷證，僅能認定被
    告有過失傷害犯行。
  (四)綜上所述，被告所辯各語，尚不足採信，本件事證明確，被告過失傷害犯行，洵
    堪認定，應予依法論科。
二、核被告所為，係犯刑法第二百八十四條第一項前段之普通過失傷害罪，又被告汽
    車駕駛人，無駕駛執照駕車，因而致人受傷，依法應負刑事責任，應依道路交通
    管理處罰條例第八十六條第一項規定加重其刑。公訴人誤以同法第二百八十四條
    第一項後段過失致重傷罪起訴，起訴法條尚有未洽，應予變更。原審以不能證明
    被告犯罪，諭知被告無罪，顯有未合，檢察官上訴意旨，指摘原判決諭知被告無
    罪不當，為有理由，自應予撤銷改判。審酌被告前開過失之程度，告訴人所受傷
    害，本件車禍事故之發生與損害之擴大，告訴人搭乘其弟王志翔之機車，其駕駛
    行為與有重大過失，及被告迄今未與告訴人和解賠償告訴人損失等一切情狀，量
    刑如主文項所示之刑，並諭知易科罰金之折算標準。
據上論結，應依刑事訴訟法第三百六十九條第一項前段、第三百六十四條、第二百九
十九條第一項前段、第三百條，道路交通管理處罰條例第八十六條第一項，刑法第二
百八十四條第一項前段、第四十一條第一項，罰金罰鍰提高標準條例第一條前段、第
二條，判決如主文。
本案經檢察官陳國全到庭執行職務。
中    華    民    國      九十一      年      十一      月     二十   日
                              臺灣高等法院高雄分院刑事第八庭
                                  審判長法官  郭雅美
                                        法官  張盛喜
                                        法官  裕斗
右正本證明與原本無異。
不得上訴。
                                  法院書記官  吳福連
中    華    民    國      九十一      年      十一      月    二十    日
附錄：本判決論罪科刑法條：
刑法第二百八十四條第一項
因過失傷害人者，處六月以下有期徒刑、拘役或五百元以下罰金，致重傷
者，處一年以下有期徒刑、拘役或五百元以下罰金。
